【裁判字號】    99,易緝,189
【裁判日期】    990602
【裁判案由】    贓物
【裁判全文】
臺灣臺中地方法院刑事判決             99年度易緝字第189號
公  訴  人  臺灣臺中地方法院檢察署檢察官
被      告  乙○○
上列被告因贓物案件，經檢察官聲請簡易判決處刑（88年度偵字
第21227號），本院臺中簡易庭認不宜以簡易判決處刑（88年度
中簡字第2720號），移由刑事庭依通常程序審理，本院判決如下
：
    主    文
乙○○故買贓物，處有期徒刑伍月，如易科罰金，以銀元佰元
即新臺幣玖佰元折算壹日。
    犯罪事實
一、乙○○於民國（下同）88年4月中旬某日，在臺中縣太平市
    ○○路岡山鐵工廠前，明知吳坤亮所持售後面懸掛車牌號碼
    LZ-1720號1面之BMW廠牌自用小客車1輛（經查該自用小客車
    原車牌號碼為MP-4388號、1992年份、2494CC、引擎號碼為0
    0000000號，係丙○○所有，於84年7月31日凌晨2時許，在
    臺中市○區○○街102號前失竊），係屬來源不明之贓物，
    竟仍以與市價顯不相當之新臺幣（下同）5萬元價格故予買
    受，並先交付定金2萬元予吳坤亮，而由吳坤亮將上開贓車
    交付予乙○○以供己使用。嗣於88年6月27日下午1時23分許
    ，乙○○駕駛上開贓車途經臺中縣后里鄉○里村○○路395
    號前，為警查獲。
二、案經臺中縣警察局大甲分局報請臺灣臺中地方法院檢察署檢
    察官偵查後聲請簡易判決處刑。
    理    由
一、按被告以外之人（包括證人、鑑定人、告訴人、被害人及共
    同被告等）於審判外之陳述雖不符刑事訴訟法第159條之1至
    之4等4條之規定，而經當事人於審判程序同意作為證據，法
    院審酌該言詞陳述或書面陳述作成時之情況，認為適當者，
    亦得為證據；當事人、代理人或辯護人於法院調查證據時，
    知有刑事訴訟法第159條第1項不得為證據之情形，而未於言
    詞辯論終結前聲明異議者，視為有前項之同意，同法第159
    條之5定有明文。立法意旨在於傳聞證據未經當事人之反對
    詰問予以核實，原則上先予排除。惟若當事人已放棄反對詰
    問權，於審判程序中表明同意該等傳聞證據可作為證據；或
    於言詞辯論終結前未聲明異議，基於尊重當事人對傳聞證據
    之處分權，及證據資料愈豐富，愈有助於真實發見之理念，
    且強化言詞辯論主義，使訴訟程序得以順暢進行，上開傳聞
    證據亦均具有證據能力。查檢察官、被告對於本案卷內相關
    證人之證述、文書卷證資料，並未就有合於刑事訴訟法第15
    9條第1項不得為證據之情形於本院言詞辯論終結前聲明異議
    ，且上述證人之證述、文書卷證資料亦經本院於審理期日逐
    一提示、朗讀，並告以要旨，本院覆審酌相關證人證述筆錄
    製成、文書卷證資料取得，並無證據顯示有何違背程式規定
    情事，依據上述之說明，均應具有證據能力。
二、訊之被告乙○○固坦承於上開時地以5萬元價格向吳坤亮購
    買上開自用小客車，並先交付定金2萬元，而由吳坤亮將上
    開自用小客車交付以供使用，然矢口否認有何故買贓物之犯
    行，辯稱：伊不知該車係屬贓車云云。惟查為警查獲後面懸
    掛車牌號碼LZ-1720號1面之BMW廠牌之上開自用小客車，除
    該車牌外，車體係丙○○所有，於84年7月31日凌晨2時許，
    在臺中市○區○○街102號前失竊，原車牌號碼為MP-4388號
    、1992年份、2494CC、引擎號碼為00000000號，而為警查獲
    時該車市值約50萬元，惟引擎號碼已遭磨損，車身號碼亦遭
    變造為AHＺ000000000000號等情，業據證人即被害人丙○○
    於警詢時指證述綦詳，並有車輛竊盜、車牌失竊資料個別查
    詢報表─查詢車輛認可資料、贓物認領保管單及查獲該車照
    片3張附卷可稽；而車牌號碼LZ-1720號BMW廠牌、1988年份
    、2000CC之自用小客車係吳坤亮所有，吳坤亮曾將該車持向
    禾益當舖典當，因無力償還遂將該車過戶為王崑盛名義，嗣
    吳坤亮向禾益當舖清償欠款，該當舖乃將該車交付予吳坤亮
    使用，惟因吳坤亮拒不辦理過戶為其本人，王崑盛乃登報並
    至豐原監理站辦理車牌註銷手續等情，亦據證人王崑盛於警
    詢時證述在卷，並有車號查詢汽車車籍（車牌號碼LZ-1720
    號）1紙附卷可考；又吳坤亮於84年11月間駕駛車牌號碼LZ-
    1720號自用小客車因發生車禍，致該車車體部分受有重大損
    害無法使用，遂將該車交由友人吳復海拖至臺中縣太平市南
    國巷33號修復，惟吳坤亮明知吳復海向其表示該車之修復費
    用10萬元遠低於市場上約20萬元之該車修復行情，所使用材
    料必屬來路不明之贓物，竟仍將該車送修，且亦明知其於該
    車維修後3個月，至上開處所取回懸掛其原車牌號碼之車輛
    ，顯非其原送修之該部車輛，而除其原有LZ-1720號車牌外
    ，均確屬來歷不明之贓物（吳坤亮所取回之車輛，除車牌外
    ，為丙○○所有，原車號為MP-4388號，於84年7月31日，在
    臺中市○區○○街102號處所失竊，引擎號碼已遭磨損，車
    身號碼亦遭變造為AHＺ000000000000號之自用小客車），竟
    仍以10萬元之賤額買受供己使用，嗣於87年（按應係88年）
    4月間將該車以5萬元價格售予乙○○等情，經本院於89年5
    月9日以89年度易字第964號判決，吳坤亮故買贓物，處有期
    徒刑10月，緩刑4年並確定，此有本院89年度易字第964號刑
    事判決1份附卷可查，足見被告向吳坤亮所購買之上開自用
    小客車，除車牌外，車體係丙○○所失竊之贓物甚明。復依
    卷附查獲之上開自用小客車照片3張觀之，該自用小客車尚
    稱新穎，而查獲時該車市值約50萬元，被告竟以與市價顯不
    相當之5萬元價格向吳坤亮買受，並僅交付定金2萬元，即由
    吳坤亮將該車交付以供使用，又迄未向吳坤亮索取該車之來
    源證件或行車執照以供依憑，顯見被告於上開時地，明知吳
    坤亮所持售之上開自用小客車係屬來源不明之贓物，竟仍以
    5萬元之賤價故予買受無疑。是被告上開所辯，無非事後卸
    責之詞，不足採信，事證明確，其犯行堪以認定。
三、核被告乙○○所為，係犯刑法第349條第2項之故買贓物罪。
    爰審酌被告有竊盜及恐嚇前科（見卷附臺灣高等法院被告前
    案紀錄表），詎仍不知悔改，復犯本件故買贓物，及其犯罪
    之動機、目的、手段、對社會所生危害，與犯罪後矢口否認
    犯行等一切情狀，量處如主文所示之刑，並諭知易科罰金之
    折算標準，以示懲儆。又被告犯罪時間雖在96年4月24日以
    前，然被告於89年2 月8日經本院發布通緝，嗣於99年5月12
    日為警緝獲，有本院通緝書、彰化縣警察局通緝案件移送書
    各1份附卷可參，依中華民國96年罪犯減刑條例第5條規定不
    得減刑，併此敘明。
四、按被告行為後，刑法第41條「犯最重本刑為3年以下有期徒
    刑以下之刑之罪」，業經總統於90年1月10日公布修正為「
    犯最重本刑為5年以下有期徒刑以下之刑之罪」（第1項），
    並於90年1月12日施行，嗣又經總統於94年2月2日公布修正
    ，自95年7月1日施行，由「得以一元以上三元以下折算一日
    ，易科罰金」，並適用修正前罰金罰鍰提高標準條例第2條
    （現已刪除）之規定，提高為「得以新台幣一千元、二千元
    或三千元折算一日，易科罰金」，且刪除「因身體、教育、
    職業、家庭之關係或其他正當事由，執行顯有困難者」之條
    件，依修正施行後刑法第2條第1項之規定，比較修正前後刑
    法第41條第1項前段之規定，第2次修正後之規定，並未較有
    利於被告，故被告所犯本件之罪，而受6月以下有期徒刑之
    宣告，自應適用被告行為後即90年1月12日修正施行之刑法
    第41條第1項前段及修正前罰金罰鍰提高標準條例第2條之規
    定，諭知易科罰金之折算標準，即應以銀元3百元折算1日，
    經折算為新台幣後，應以新台幣9百元折算1日。又被告所犯
    刑法第349條第2項之罪，關於法定本刑中，得科或併科罰金
    刑最低額部分，依修正後刑法第33條第5款規定為「罰金：
    新台幣一千元以上，以百元計算之」，較舊法所定罰金最低
    額為「銀元一元以上」為重，經比較新舊法之結果，自以修
    正前規定較有利於被告（最高法院96年度台上字第7342號判
    決參照）。另依刑法施行法第1條之1之立法說明，謂該條文
    第2項係「考量新修正之刑法施行後，不再適用『現行法規
    所定貨幣單位折算新台幣條例』，為使罰金數額趨於一致，
    避免衍生新舊法比較適用問題，以緩和實務適用法律之衝擊
    之前提下，規定第二項如上」等詞，顯見刑法施行法第1條
    之1第2項增訂後，自無再就「現行法規所定貨幣單位折算新
    台幣條例」、「罰金罰鍰提高標準條例」比較新舊法適用之
    問題。是關於刑法第349條第2項之法定刑為罰金刑提高標準
    部分，自應適用裁判時之法律即刑法施行法第1條之1之規定
    （最高法院96年度台上字第5331、5438號判決意旨參照），
    附此敘明。
五、據上論斷，應依刑事訴訟法第452條、第299條第1項前段，
    刑法第2條第1項、第349條第2項、第41條第1項前段（修正
    前）、刑法施行法第1條之1第1項、第2項前段，罰金罰鍰提
    高標準條例第2條（廢止前），現行法規所定貨幣單位折算
    新台幣條例第2條，判決如主文。
本案經檢察官甲○○到庭執行職務。
中    華    民    國    99    年    6     月    2     日
                  刑事第九庭  審判長法  官  朱光國
                                    法  官  唐光義
                                    法  官  林慧英
以上正本證明與原本無異。
如不服本判決應於收受判決後10日內向本院提出上訴書狀，並應
敘述具體理由；其未敘述上訴理由者，應於上訴期間屆滿後20日
內向本院補提理由書（均須按他造當事人之人數附繕本）「切勿
逕送上級法院」。
                                    書記官  巫偉凱
中    華    民    國    99    年    6     月    2     日
附錄論罪科刑法條
刑法第349條
收受贓物者，處3年以下有期徒刑、拘役或5百元以下罰金。
搬運、寄藏、故買贓物或為牙保者，處5年以下有期徒刑、拘役
或科或併科1千元以下罰金。
因贓物變得之財物，以贓物論。

司法院資訊處製作；財團法人民間司法改革基金會備份。
